臺灣高等法院刑事裁定
110年度毒抗字第679號
抗  告  人  
即  被  告  楊朗  





上列抗告人因違反毒品危害防制條例案件，不服臺灣新竹地方法
院中華民國110年3月26日裁定（110年度毒聲字第93號），提起
抗告，本院裁定如下：
    主  文
抗告駁回。                                              
    理  由
一、原裁定意旨略以：抗告人即被告甲○基於施用第一級及第二
    級毒品之犯意，於民國109年6月15日上午10時許，在其位於
    新竹市○區○○街00號3樓之302室居處，以將第一級毒品海洛
    因及第二級毒品甲基安非他命摻混後放入注射針筒內加水注
    射之方式，同時施用海洛因及甲基安非他命1次之犯行，業
    經被告於偵查中坦承不諱，並有新竹市警察局偵辦毒品案件
    尿液檢體委驗單、台灣尖端先進生技醫藥股份有限公司於10
    9年6月24日出具之濫用藥物檢驗報告在卷可稽。是以，被告
    上揭施用第一、二級毒品之犯行，堪以認定。此外，被告前
    因施用毒品案件，經臺灣新竹地方法院以102年度毒聲字第4
    8號裁定令入戒治處所施以強制戒治，於102年12月27日執行
    完畢，故被告於上開強制戒治執行完畢釋放後，3年後再犯
    本件施用毒品犯行，聲請人聲請裁定令被告入勒戒處所觀察
    、勒戒，於法並無不合，應予准許。爰依毒品危害防制條例
    第20條第1項、第3項、觀察勒戒處分執行條例第3條第1項，
    裁定被告應送勒戒處所觀察、勒戒等語。
二、抗告意旨略以：被告曾有觀察勒戒及強制戒治處分過，原審
    法院應無須給予被告觀察勒戒及強制戒治處分，被告刑期過
    長，實難接受此項，故被告提出抗告，請考量被告刑期過長
    及年紀，讓被告安心服刑，免移至勒戒完又移回執行單位。
    爰請撤銷觀察勒戒裁定云云。
三、按犯第10條之罪者，檢察官應聲請法院裁定，或少年法院（
    地方法院少年法庭）應先裁定，令被告或少年入勒戒處所觀
    察、勒戒，其期間不得逾2月。觀察、勒戒後，檢察官或少
    年法院（地方法院少年法庭）依據勒戒處所之陳報，認受觀
    察、勒戒人無繼續施用毒品傾向者，應即釋放，並為不起訴
    之處分或不付審理之裁定；認受觀察、勒戒人有繼續施用毒
    品傾向者，檢察官應聲請法院裁定或由少年法院（地方法院
    少年法庭）裁定令入戒治處所強制戒治，其期間為6個月以
    上，至無繼續強制戒治之必要為止。但最長不得逾1年。依
    前項規定為觀察、勒戒或強制戒治執行完畢釋放後，3年後
    再犯第10條之罪者，適用前2項之規定，毒品危害防制條例
    第20條第1項至第3項定有明文。該條所定「3年後再犯」，
    只要本次再犯距最近1次觀察、勒戒或強制戒治執行完畢釋
    放，已逾3年者即屬之，不因其間有無犯第10條之罪經起訴
    、判刑或執行而受影響（最高法院109年度台上大字第3826
    號刑事大法庭裁定意旨參照）。
四、經查：
㈠、被告於前揭時、地，同時施用海洛因及甲基安非他命1次之事
    實，業據被告於警詢及偵查中均坦承不諱，且將被告經警採
    集之尿液送驗後，結果呈嗎啡、可待因、安非他命及甲基安
    非他命陽性反應等情，有新竹市警察局偵辦毒品案件尿液檢
    體委驗單（檢體編號：B-141號）、台灣尖端先進生技醫藥
    股份有限公司於109年6月24日出具之濫用藥物檢驗報告（報
    告序號：竹二-4號，尿液檢體編號：B-141號）影本各1份在
    卷可稽（見毒偵卷第64頁、第65頁），足認被告上開任意性
    之自白與事實相符，是被告上開施用第一、二級毒品之犯行
    ，堪以認定。又被告前因施用毒品案件，經臺灣新竹地方法
    院裁定送觀察、勒戒後，認有繼續施用毒品之傾向，復經臺
    灣新竹地方法院以102年度毒聲字第48號裁定令入戒治處所
    施以強制戒治，迄至102年12月27日停止戒治處分而執行完
    畢，並經臺灣新竹地方檢察署檢察官以103年度戒毒偵字第1
    號為不起訴處分確定等情，有本院被告前案紀錄表在卷可查
    （見原審卷第21至22頁）。是本案被告施用毒品之時間，距
    其最近一次觀察、勒戒及強制戒治執行完畢釋放後已逾3年
    ，原審詳查後依檢察官聲請裁定被告應送勒戒處所觀察、勒
    戒，經核並無違法或不當。
㈡、抗告意旨雖以其曾有觀察勒戒及強制戒治處分過，應無須再
    予觀察勒戒及強制戒治處分云云。惟毒品危害防制條例所規
    定之觀察、勒戒處分，其立法意旨在幫助施用毒品者戒除毒
    癮，針對行為人將來之危險所為預防、矯治措施之保安處分
    ，以達教化與治療之目的，可謂刑罰之補充制度，從而毒品
    危害防制條例本身所規定之觀察、勒戒及強制戒治等保安處
    分，雖兼具自由刑之性質，卻有刑罰不可替代之教化治療作
    用，且觀察、勒戒既屬用以矯治、預防行為人反社會性格，
    而具社會保安功能之保安處分，當無因行為人之個人因素而
    免予執行之理。是被告既有前述施用第一、二級毒品之行為
    ，復經檢察官斟酌被告之個案情形，認以向法院聲請觀察、
    勒戒始能達成戒癮治療之目的，而不為附命完成戒癮治療之
    緩起訴處分，因此向原審法院聲請裁定將被告送勒戒處所，
    以查其是否仍有施用毒品傾向，並據以斷定幫助其澈底戒毒
    之方法，要屬檢察官適法行使裁量權之範疇，在無違反比例
    原則或明顯裁量怠惰、恣意濫用裁量等情事，法院尚無自由
    斟酌以其他方式替代之權，故抗告意旨請求撤銷觀察勒戒之
    裁定云云，尚難憑採。至被告所執其刑期過長、年紀等情，
    要與法院是否裁定令入勒戒處所觀察、勒戒之判斷無涉，不
    能執為免除觀察、勒戒處分之理由，附此敘明。
五、綜上，原裁定以被告確有開施用第一、二級毒品之犯行，而
    依檢察官聲請，裁定令被告入勒戒處所觀察、勒戒，核其認
    事用法，並無違誤，被告執前詞提起本件抗告，為無理由，
    應予駁回。
據上論斷，應依刑事訴訟法第412條，裁定如主文。
中　　華　　民　　國　　110 　年　　4 　　月　　22　　日
     　　　　　　 刑事第十六庭  審判長法　官  葉騰瑞
                                      法　官  古瑞君
                                      法　官  廖紋妤
以上正本證明與原本無異。
不得再抗告。
                                      書記官  江珮菱
中　　華　　民　　國　　110 　年　　4 　　月　　23　　日